臺灣板橋地方法院刑事判決　　　　　　　　　　　　　九十一年度易字第八二四號
　　公　訴　人　臺灣板橋地方法院檢察署檢察官
　　被　　　告　乙○○
　　　　　　　　甲○
右列被告因違反醫師法案件，經檢察官提起公訴（九十一年度偵字第三六六○號），
本院判決如左：
    主  文
乙○○共同未取得合法醫師資格，擅自執行醫療業務，處有期徒刑壹年貳月，緩刑肆
年。扣案之針炙針支、診斷證明書影本壹件沒收。
甲○共同未取得合法醫師資格，擅自執行醫療業務，處有期徒刑壹年肆月，緩刑肆年
。扣案之針炙針支、診斷證明書影本壹件沒收。
    事  實
一、甲○係設於臺北縣新莊市○○街五號「甲○接骨順」之負責人，明知其未取得合
    法醫師資格，不得執行醫療業務，竟自民國九十年七月間起，在上開處所懸掛「
    甲○接骨順」招牌，為李宗儒、林愛華等不特定病患進行接骨、推拿、針炙及開
    具診斷證明書等醫療行為，每次收費約新臺幣二百元，並與同無合法醫師資格之
    乙○○基於犯意之聯絡，由乙○○在場協助為病患進行推拿及開具診斷證明書等
    ，而共同擅自執行醫療業務。嗣因臺北縣兵役局於辦理役男體檢業務時，請臺北
    縣衛生局就「甲○接骨順」所開具記載李宗儒「左肘外骨骨折、脫臼」之診斷證
    明書，查核「甲○接骨順」是否為登記有案之合法醫療機構，臺北縣衛生局乃於
    九十年九月二十八日上午前往前開處所調查時查獲上情，並扣得甲○所有之針炙
    針三支及林愛華診斷證明書影本一件。
二、案經臺北縣政府移送臺灣板橋地方法院檢察署檢察官偵查起訴。
    理  由
一、訊據被告甲○、乙○○固坦承其等未取得合法醫師資格，惟均否認有何違反醫師
    法之犯行，被告甲○辯稱：伊只有為人推拿而已，並未為人接骨、針炙云云，被
    告乙○○則辯稱：伊並非在那裡工作，只是有空才過去，並未幫忙推拿，只是幫
    甲○弄一些草藥的東西，診斷證明書時患者要求要請假時才開，由伊代筆云云。
    經查，右揭事實業據被告甲○、乙○○於九十年九月二十八日受臺北縣衛生局訪
    談時陳述甚詳，有訪問記要影本二件在卷可憑；又被告甲○於偵查中坦承：有接
    骨、推拿，被告乙○○於偵查時亦承稱：我負責推拿等情明確，此外，復有臺北
    縣醫政業務調查工作日記表影本一張、被告甲○之名片影本一件、現場照片影本
    二件，以及由被告甲○具名、被告乙○○代書寫之李宗儒、林愛華診斷證明書影
    本各一件 (開立日期分別為九十年七月四日、九十年九月二十四日) 在卷可稽，
    又有扣案屬被告甲○所有之針炙針三支可資為證，堪信被告甲○經營「甲○接骨
    順」確有為李宗儒、林愛華等不特定病患進行接骨、推拿、針炙及開具診斷證明
    書等行為，被告乙○○亦有在場為病患進行推拿及開具診斷證明書等行為之事實
    無訛。按接骨屬中醫傷科範疇，應以領有中央衛生主管機關所核發之中醫師證書
    者始得為之；又中醫醫療院所之中醫師於診治病人後，認須施行推拿者，該推拿
    行為仍應由中醫師為之；又為病患看診、把脈、針炙、推拿、敷藥，皆為醫療行
    為；針炙係中醫診療科別，屬醫療業務範圍，應由醫師親自執行；醫療工作之診
    斷、處方、病歷記載、手術、麻醉等醫療行為，應由醫師親自執行，未具醫師資
    格人員如執行上述業務即屬擅自執行醫療業務，業經行政院衛生署七十四年四月
    二十六日衛署醫字第五二七四五四號函、八十八年七月二十九日衛署醫字第八八
    ○三七六七四號函、八十六年五月二十八日衛署醫字第八六○二四六六三號函、
    八十五年十一月二十九日衛署醫字第八五○六一三九三號函、八十五年一月六日
    衛署醫字第八五○七一○三○號函分別函示明確，本件被告甲○、乙○○均有未
    取得合法醫師資格而共同擅自執行醫療業務之事實，至為灼然，其等前揭所辯要
    屬事後卸責之詞，不足採信，事證明確，被告犯行洵堪認定。
二、核被告所為，均係犯醫師法第二十八條第一項前段之未取得合法醫師資格擅自執
    行醫療業務罪。被告甲○與乙○○二人就所犯上開之罪，彼此間有犯意聯絡及行
    為分擔，均為共同正犯。被告甲○、乙○○共同對於病患李宗儒、林愛華等人施
    行醫療行為雖有多次，惟其等僅係執行一個醫療業務，各僅成立單純一罪。公訴
    意旨雖未就被告甲○、乙○○共同開具診斷證明書之執行醫療業務行為起訴，然
    因此部分與已起訴部分為單純一罪，本院自應併予審理。又公訴意旨雖亦未就被
    告乙○○於九十年七月間擅自執行醫療業務之犯行起訴，惟因該部分與已起訴部
    分為單純一罪，為起訴效力所及，本院亦應併予審理。爰分別審酌被告之素行狀
    況、犯罪動機、手段、目的、所生危害及犯罪後態度等一切情狀，各量處如主文
    所示之刑。查被告甲○、乙○○前均未曾受有期徒刑以上刑之宣告，有臺灣高等
    法院檢察署刑案紀錄簡覆表二件附卷可按，其等因短於思慮，偶罹刑章，經此偵
    審教訓後，當知所警惕，信無再犯之虞，本院因認對被告二人所宣告之刑，均以
    暫不執行為適當，爰均併予宣告緩刑四年，以啟自新。扣案之針炙針三支，為被
    告甲○所有，供執行醫療業務所用之藥械，有如前述，應依醫師法第二十八條第
    一項前段規定宣告沒收之。另扣案之於九十年九月二十四日開立之林愛華診斷證
    明書影本一件，則屬被告甲○所有，為擅自執行醫療業務犯罪所得之物，爰併依
    刑法第三十八條第一項第三款規定予以宣告沒收。
三、公訴意旨另以：被告甲○自八十九年間起至九十年六月間，亦有為不特定之人進
    行接骨、推拿、針炙等醫療行為，因認被告甲○就此部分亦涉犯醫師法第二十八
    條第一項之未取得合法醫師資格擅自執行醫療業務罪嫌。查此部分公訴人無非是
    以被告甲○於受臺北縣衛生局訪談時稱「在此工作一年多了」一語為其主要論據
    ，惟按被告之自白，不得作為有罪判決之唯一證據，仍應調查其他必要之證據，
    以察其是否與事實相符，刑事訴訟法第一百五十六條第二項定有明文，本件公訴
    意旨認被告甲○自八十九年間起至九十年六月間亦有為不特定之人進行接骨等醫
    療行為，除被告甲○在臺北縣衛生局訪談時所為之陳述外，本院經查並無其他積
    極證據足資證明被告甲○確於前述期間內執行醫療業務，自難僅以被告甲○於受
    臺北縣衛生局訪談時所為陳述為論罪之唯一依據。故此部分尚不能證明被告甲○
    犯罪，惟因公訴意旨認此部分與前開論處罪刑部分為單純一罪，基於審判不可分
    原則，爰不另為無罪之諭知，附此敘明。
據上論斷，應依刑事訴訟法第二百九十九條第一項前段，醫師法第二十八條第一項前
段，刑法第十一條前段、第二十八條、第七十四條第一款、第三十八條第一項第三款
，判決如主文。
本案經檢察官彭聖斐到庭執行職務。
中      華      民      國    九十一    年      四      月     十八     日
                                臺灣板橋地方法院刑事第五庭
                                    法  官    戴   嘉   清
右正本證明與原本無異。
如不服本判決，應於判決送達後十日內，向本院提出上訴狀。
                                    書記官    陳   春   銘
中      華      民      國    九十一    年      四      月     二十二   日
附錄本案論罪科刑法條全文：
醫師法第二十八條
未取得合法醫師資格，擅自執行醫療業務者，處一年以上三年以下有期徒刑，得併科
新台幣三萬元以上十五萬元以下罰金，其所使用之藥械沒收之。但合於左列情形之一
者，不在此限：
一、在中央衛生主管機關認可之醫院，於醫師指導下實習之國內醫學院、校學生或畢
    業生。
二、在醫療機構於醫師指示下之護士﹑助產士或其他醫事人員。
三、合於第十一條第一項但書規定者。
四、臨時施行急救者。
犯前項之罪因而致人傷害或死亡者，應依刑法加重其刑至二分之一，並負損害賠償之
責。
